【裁判字號】    97,上訴,1630
【裁判日期】    971022
【裁判案由】    過失致死
【裁判全文】
臺灣高等法院刑事判決                97年度上訴字第1630號
    上  訴  人  臺灣宜蘭地方法院檢察署檢察官
    被      告  乙○○
                丙○○
    上  一  人  曾威龍  律師
    選任辯護人
上列上訴人因被告觸犯過失致死案件，不服臺灣宜蘭地方法院96
年度訴字第335 號，中華民國97年2 月5 日第一審判決（起訴案
號：臺灣宜蘭地方法院檢察署96年度偵字第2890號）提起上訴，
判決如下：
    主      文
原判決撤銷。
乙○○、丙○○犯業務過失致人於死罪，各處拘役伍拾日，如易
科罰金均以新台幣壹仟元折算壹日。均緩刑貳年。
    犯罪事實
壹、丙○○為順風營造有限公司工務副理，擔任宜蘭縣政府下水
    道第十標工程工地負責人；乙○○則為該公司員工，實際執
    行前述工程坑道業務。均為從事業務之人。
貳、丙○○有責督導現場工作人員隨時做好一切安全措施，對於
    下水道工程的坑洞，於收工時，應確實以牢固的設施妥當鋪
    蓋；乙○○則應於收工時確實將坑洞以牢固的設備封鎖，防
    止任何可能發生的危害。
    二人雖非故意，但應注意並能注意，而竟疏於注意，於民國
    96年4 月28日下午7 時許，收工時，乙○○未實際將工程下
    水道坑洞妥適封閉，僅於坑道周圍以簡易柵欄圈圍；坑道口
    則以尼龍防護網簡略覆蓋，未確實繫緊致得以承載重量以達
    防止重物墜落的效果。丙○○對於乙○○前述未週詳的防護
    業務未確實督導，致陳俊成於翌（29）日凌晨，酒後（血液
    中酒精濃度約為187 mg\dl） 於住處前巷口下車後，不慎頭
    下腳上墜落上述坑洞，因而溺水窒息死亡。
參、案經陳俊成之母甲○○告訴暨臺灣宜蘭地方法院檢察署檢察
    官相驗主動偵查起訴。
    理      由
壹、被告乙○○經合法傳喚，無正當理由未到庭，不待陳述直接
    判決。
貳、被告2 人對於陳俊成自工程坑道口墜落致死的事實均不爭執
    ；但辯稱：發生此等結果是出乎意料等語。
參、認定犯罪事實所憑證據和理由
一、檢察官勘驗筆錄、驗斷書、相驗屍體證明書、相驗照片及現
    場照片：證實陳俊成是頭下腳上墜落撞及坑道內鐵踏板，左
    側頭部嚴重撕裂傷，再落水。而依照片顯示呈現鮮紅色系屍
    斑（法醫所記載：粉紅色或紅色），屬於窒息死亡的特徵。
    足認是生前落水。
二、宜蘭縣警察局宜蘭分局中山派出所查訪紀錄表記載：該日凌
    晨2 時許，有一名疑似酒醉男子在該處走動。
三、宜蘭醫院急診生化檢驗單：事後經以陳俊成眼球液（混有血
    液）檢驗，測得其血液中所含酒精濃為187 mg\dl 。證實陳
    俊成墜落前曾飲酒。
四、證人丁○○即本案工程監造公司於本院結證：活動式圍籬除
    片與片之間應以鐵絲綑綁，圍籬下方鐵管並須插入混凝土製
    造的固定座加以固定；工作井部分則須覆以足以防止墜落的
    防墜網。而現場顯示圍籬底部並無固定座等語。
五、並無防護網經扣案的卷證資料，也無防護網於行為後呈現的
    狀態跡證。防護網曾經牢固設置的事實並無證據足以證明。
六、陳俊成死亡的事實與前述圍籬及防護網設置的安全性欠缺具
    有相當因果關係。
肆、撤銷改判的理由
一、撤銷原判決的理由
    現場圍籬底部並未以固定座加以固定，也無證據足以證明防
    護網曾經並且具有安全性地設置。原審認定被告於執行業務
    過程中就陳俊成死亡的結果毫無過失，所為無罪判決應有誤
    會。
二、自為判決的論罪科刑理由
（一）被告所為，分別觸犯刑法第276條第2項業務過失致死罪。
（二）審酌被告過失責任的程度、所生危害，已與告訴人成立和
      解並履行賠付，經告訴人具狀陳報，並經告訴代理人當庭
      陳明等一切情狀，認宜量處如主文所示刑罰及易刑標準。
（三）被告均未曾因故意犯罪受有期徒刑以上刑之宣告，有本院
      被告前案紀錄表可憑。均有正當職業，經此偵審程序，應
      知所戒惕而無再犯可能。告訴代理人及檢察官均當庭請求
      宣告緩刑，併均諭知緩刑如主文。
伍、適用法律
一、刑事訴訟法第369 條第1 項前段、第371 條、第364 條、第
    299 條第1 項前段。
二、刑法第276 條第2 項、第74條第1 項第1 款、第41條第1 項
    前段。
三、刑法施行法第1-1條第1項、第2項前段。
中    華    民    國    97    年    10    月    22    日
                  刑事第六庭  審判長法  官  林堭儀
                                    法  官  吳淑惠
                                    法  官  郭豫珍
以上正本證明與原本無異。
如不服本判決，應於收受送達後十日內向本院提出上訴書狀，其
未敘述上訴之理由者並得於提起上訴後十日內向本院補提理由書
（均須按他造當事人之人數附繕本）。
                                    書記官  胡勤義
中    華    民    國    97    年    10    月    24    日
附錄：本案論罪科刑法條全文
中華民國刑法第276條
（過失致死罪）
因過失致人於死者，處 2 年以下有期徒刑、拘役或 2 千元以下
罰金。
從事業務之人，因業務上之過失犯前項之罪者，處 5 年以下有期
徒刑或拘役，得併科3千元以下罰金。


司法院資訊處製作；財團法人民間司法改革基金會備份。
